臺灣臺中地方法院刑事判決
110年度交易字第841號
公  訴  人  臺灣臺中地方檢察署檢察官
被      告  劉艷姬





上列被告因過失傷害案件，經檢察官提起公訴（110年度偵字第2
698號），被告於本院準備程序中就被訴事實為有罪之陳述，本
院裁定改行簡式審判程序，判決如下：
    主    文
劉艷姬犯過失傷害人致重傷罪，處有期徒刑柒月。
    犯罪事實
一、劉艷姬於民國109年8月27日10時許，搭乘其女婿張珀豪（涉
    犯過失致重傷害罪部分，業經本院以110年度交易字第1106
    號判決判處有期徒刑7月，尚未確定）駕駛之車牌號碼000-0
    000號自用小客車，由張珀豪駕駛上開自用小客車，沿臺中
    市豐原區豐勢路2段，由西往東方向行駛，於同日10時6分許
    ，行經臺中市○○區○○路0段000號前時，張珀豪本應注意汽車
    臨時停車時，應依車輛順行方向緊靠道路邊緣，其前後輪胎
    外側距離緣石或路面邊緣不得逾60公分，而依當時天候晴、
    日間有自然光線、柏油路面乾燥、無缺陷、無障礙物、視距
    良好，並無不能注意之情事，竟疏未注意及此，未緊靠道路
    邊緣，即貿然在該處之慢車道臨時停車，讓劉艷姬下車，而
    劉艷姬本應注意汽車臨時停車，乘客開啟車門時，應由右側
    開啟車門，且應注意行人、其他車輛，並讓其先行，確認安
    全無虞後，再將車門開啟至可供出入幅度，迅速下車並關上
    車門，且其亦無不能注意之情事，竟疏未注意及此，即貿然
    開啟前揭自用小客車左後車門，適莊王玉綢騎乘車牌號碼00
    0-0000號普通重型機車，自同向後方行經前揭自用小客車左
    側，因閃避不及，與劉艷姬開啟之車門發生碰撞，致莊王玉
    綢人車倒地，受有頭部外傷併蜘蛛膜下腔出血及顱骨骨折、
    左側動脈靜脈竇廔管、脾臟損傷Gr-III、左側肩胛骨骨折、
    左側鎖骨骨折、左側肋骨骨折、左側第一掌骨骨折及水腦症
    等傷害，嗣經治療後因創傷性蜘蛛網膜下出血後遺症併肢體
    癱瘓、癲癇症候群、失語症及失智症，生活無法自理，無法
    自行表達，需專人24小時照顧，且有一目視力缺損狀況，已
    達嚴重減損一目之視能及身體健康有重大難治之重傷害。
二、案經莊王玉綢之夫莊嘉田委由周金城律師訴由臺灣臺中地方
    檢察署檢察官偵查起訴。
    理    由
壹、程序部分：
    本案被告劉艷姬所犯，非死刑、無期徒刑、最輕本刑為3年
    以上有期徒刑之罪，或高等法院管轄第一審之案件，被告於
    本院行準備程序時，就前揭被訴事實為有罪之陳述，經告以
    簡式審判程序之旨，並聽取公訴人及被告之意見後，本院認
    無不得或不宜改依簡式審判程序進行之處，爰依刑事訴訟法
    第273條之1第1項、第284條之1規定，裁定本案進行簡式審
    判程序。且依同法第273條之2、第159條第2項之規定，不適
    用傳聞法則有關限制證據能力之相關規定，合先敘明。
貳、實體部分：　　
一、上開犯罪事實，業據被告於偵查、本院準備程序及審理時均
    坦承不諱（見偵卷第30至31頁、本院卷第53至54頁、第153
    頁、第162頁），核與證人張珀豪於偵訊時之證述情節（見
    偵卷第30至31頁、第45頁）大致相符，復有道路交通事故現
    場圖、道路交通事故調查報告表㈠及㈡、臺中市政府警察局交
    通事故補充資料表、臺中市政府警察局道路交通事故初步分
    析研判表、現場及車損照片（見偵卷第37頁至第41頁、第57
    頁至第63頁）、中國醫藥大學附設醫院診斷證明書、惠盛醫
    院診斷證明書、衛生福利部豐原醫院診斷證明書（見偵卷第
    89至97頁、本院卷第57、59、81頁）、本院另案110年度交
    易字第1106號勘驗筆錄及擷取照片等在卷可稽（見本院卷第
    115至121頁）。復查：
　㈠按汽車臨時停車時，應依車輛順行方向緊靠道路邊緣，其前
    後輪胎外側距離緣石或路面邊緣不得逾60公分；汽車臨時停
    車或停車，乘客開啟車門時，應由右側開啟車門，且應注意
    行人、其他車輛，並讓其先行，確認安全無虞後，再將車門
    開啟至可供出入幅度，迅速下車並關上車門，此觀道路交通
    安全規則第111條第2項、第112條第5項第2、3、4款之規定
    即明。查依卷附道路交通事故現場圖所示（見偵卷第37頁）
    ，可知證人張珀豪係在臺中市○○區○○路0段000號前之慢車道
    上臨時停車，其車輛所停放之位置，右側前後輪分別距離路
    緣邊線1.7、1.9公尺乙節，有道路交通事故現場圖在卷可憑
    （見偵卷第37頁），則證人張珀豪顯然已違反前揭臨時停車
    應緊靠道路邊緣不得逾60公分之義務，而被告亦為有一定社
    會歷練之成年人，對於上開規定亦當知悉，並應注意確實遵
    守之，且依本案發生當時天候晴、日間有自然光線、鋪裝柏
    油之路面乾燥、無缺陷、無障礙物、視距良好，此有前開道
    路交通事故調查報告表㈠存卷可考（見偵卷第39頁），自無
    不能注意之情事，竟仍貿然逕由左側開啟車門，亦未注意其
    他人車動態並讓其先行，以致該車左後車門開啟後，與自後
    駛至之被害人所騎乘機車發生碰撞，被告上開所為，自有過
    失甚明。又本件車禍之肇事責任，經送請臺中市車輛行車事
    故鑑定委員會鑑定結果認定：證人張珀豪駕駛自用小客車，
    於慢車道臨時停車，且其臨時停車時，車輛右前輪外側距路
    緣1.7公尺，右後輪外側距路緣1.9公尺，違反道路交通安全
    規則第111條第2項規定，與乘客即被告不當開啟左側車門，
    未讓行進中之車輛先行，同為肇事原因；被害人駕駛普通重
    型機車，無肇事因素等情，此有臺中市車輛行車事故鑑定委
    員會110年12月24日中市車鑑字0000000000號函檢附臺中市
    車輛行車事故鑑定委員會中市車鑑0000000案鑑定意見書及
    該會111年1月19日中市車鑑字第1110000373號函附卷可憑（
    見本院卷第123至126頁、第129至130頁）。與本院前揭認定
    被告之過失情節大致相符，益足為證。
  ㈡復按稱重傷者，謂下列傷害：一、毀敗或嚴重減損一目或二
    目之視能。六、其他於身體或健康，有重大不治或難治之傷
    害，刑法第10條第4項第1款、第6款定有明文。查被害人因
    上開車禍，受有頭部外傷併蜘蛛網膜下腔出血及顱骨骨折、
    左側動脈靜脈竇廔管、脾臟損傷Gr-III、左側肩胛骨骨折、
    左側鎖骨骨折、左側肋骨骨折、左側第一掌骨骨折及水腦症
    等傷害，於109年10月29日轉至他願治療，出院時仍呈深度
    昏迷，嗣經治療後因創傷性蜘蛛膜下出血後遺症併肢體癱瘓
    、癲癇症候群、失語症及失智症，生活無法自理，無法自行
    表達，需專人24小時照顧，且有一目視力缺損狀況，且被害
    人已因腦損傷，致精神障礙或其他心智缺陷，致不能為意思
    表示或受意思表示，或不能辨識其意思表示效果，而經本院
    以110年監宣字第402號民事裁定，宣告被害人為受監護宣告
    之人等情，此有中國醫藥大學附設醫院診斷證明書、惠盛醫
    院診斷證明書、衛生福利部豐原醫院診斷證明書、中國醫藥
    大學附設醫院110年3月17日院醫事字第1100002898號函及所
    附病歷資料333張及影像光碟、中國醫藥大學附設醫院110年
    9月4日院醫事字第1100012356號函、林新醫療社團法人附設
    烏日林新醫院診斷證明書及本院110年度監宣字第402號民事
    裁定影本等在卷可稽（見偵卷第89至97頁、偵卷第99頁、本
    院卷第57、59、81頁、第101頁、第111至112頁），堪認被
    害人所受傷害已達嚴重減損一目之視能及身體健康有重大難
    治之重傷害。被告之過失行為與被害人所受傷害結果間，具
    有相當因果關係甚明。　　
二、綜上所述，本案事證明確，被告犯行洵堪認定，應依法論科
    。
三、論罪科刑：
  ㈠核被告所為，係犯刑法第284條後段之過失傷害人致重傷罪。
    又本件車禍發生後，報案人或勤指中心轉來資料未報明肇事
    人，員警前往現場處理時，被告留在現場，向前來處理之警
    員承認為肇事人，有臺中市政府警察局道路交通事故肇事人
    自首情形紀錄表在卷可查（見偵卷第54頁），堪認被告係於
    有偵查犯罪權限之公務員知悉肇事者係何人前，留待現場向
    前來處理之員警坦承其為行為人，並願接受裁判，核與自首
    之規定相符，爰依刑法第62條前段規定減輕其刑。
  ㈡爰依行為人之責任，審酌被告下車時，未注意應由右側開啟
    車門，亦未注意禮讓其他行進前之車輛先行，即貿然開啟前
    揭自用小客車左後車門下車，致被害人騎乘機車閃避不及，
    與開啟之車門發生碰撞，導致本件事故發生，與證人張珀豪
    未注意緊靠路邊臨時停車之過失情節均非輕微；又被害人因
    本件事故受有前揭重傷害，日常生活無法自理，亦無法自行
    表達，需專人24小時照顧，除造成被害人身心痛苦，嚴重影
    響其家庭生活，亦使其家屬受有受有精神上傷痛，所生損害
    甚鉅，實為不該；再被告與證人張珀豪雖同為肇事原因，然
    本院考量車禍發生當下，被告之過失行為係造成本件車禍事
    故發生之最直接原因，自應予相當程度之非難；兼衡被告坦
    承犯行，犯後態度非無可取，然其迄今未能與被害人達成和
    解，使被害人所受傷害，稍獲彌補，及被告前無刑事犯罪前
    案紀錄，有臺灣高等法院被告前案紀錄表附卷可稽（見本院
    卷第13頁）；暨其自述具高中畢業學歷、目前經營小吃攤為
    業、每月收入約新臺幣3000元、離家居住於政府安置中心之
    智識程度、家庭生活狀況（見本院卷第163頁），及檢察官
    、告訴代理人對於本案量刑之意見（見本院卷第71至73頁、
    第163頁）等一切情狀，量處如主文所示之刑。
據上論斷，應依刑事訴訟法第299條第1項前段，刑法第284條後
段、第62條前段，刑法施行法第1條之1第1項，判決如主文。
本案經檢察官林俊杰提起公訴，檢察官葉芳如到庭執行職務。
中　　華　　民　　國　　111 　年　　5　　月　　4　  　日
                  刑事第十七庭  法  官  孫藝娜
以上正本證明與原本無異。
如不服本判決應於收受判決後20日內向本院提出上訴書狀，並應
敘述具體理由；其未敘述上訴理由者，應於上訴期間屆滿後20日
內向本院補提理由書（均須按他造當事人之人數附繕本）「切勿
逕送上級法院」。
告訴人或被害人如不服判決，應備理由具狀向檢察官請求上訴，
上訴期間之計算，以檢察官收受判決正本之日起算。 
                                書記官  黃詩涵
中　　華　　民　　國　　111 　年　　5　　月　　4　  　日
附錄本案論罪科刑法條：
中華民國刑法第284條
因過失傷害人者，處1年以下有期徒刑、拘役或10萬元以下罰金
；致重傷者，處3年以下有期徒刑、拘役或30萬元以下罰金。